臺灣臺中地方法院民事裁定　96年度破字第123號
聲　請　人　甲○○
上聲請人聲請宣告破產事件，本院裁定如下：
    主      文
聲請駁回。
聲請程序費用由聲請人負擔。
    理      由
一、本聲請意旨略以：聲請人原本與胞弟一同從事電子維修工作
    收入約新台幣（下同）5 萬元，家庭的收支尚可平衡，但胞
    弟後來沈溺於聲色場所，於是事業大受影響，客戶逐漸失去
    ，後來胞弟因債務問題離去，公司也隨之結束，結算後債務
    約60萬元，當時只有一筆一筆去處理。民國90年4 月，聲請
    人的母親過世，1 年多所累積的醫療費用、看護費用，以及
    後來的喪葬費用，約90萬元，於是開始向銀行借貸，然禍不
    單行，91年聲請人因意外之故，左手臂粉碎骨折，失去工作
    能力，頓時失去經濟來源約半年，太太大因此不得已向銀行
    借貸25萬元，也因此以債養債。92年12月父親因為尿毒症又
    過世，再1 次的經濟衝擊，更是加深了債務，住院的醫療費
    用、看護費用、喪葬費用等等，累積約95萬元多，對原本就
    不好的經濟情況更是雪上加霜，讓聲請人不得不向銀行繼續
    舉債，因此債務更是惡化下去。後來因大環境不景氣之故，
    聲請人之收入也驟減，收入約4 萬元，加上太太在外賣飲料
    的收入1 萬5 千元，要支付房租、健保費、生活所需費用、
    一對子女的教育費用，加上銀行每應繳金額，使聲請人不得
    不到處找錢，週轉度日，為了顧及信用，於95年參加銀行債
    務協商，每月繳款47,314元，無論夫妻及小孩如何省吃儉用
    ，根本無法撐下去，所以在努力撐了11期之後，被迫接受毀
    約的結果，尚積欠詳如卷附債權人清冊，共計3,113,401 元
    。惟聲請人除有現款4 萬元，加上親友表示願接濟贈與15萬
    元外，每月收入約3 萬元，就所負債務扣除現有資產後顯已
    超過現實資產，已無力清償債務，有宣告破產之必要，為此
    聲請宣告破產等語。
二、按破產固係對於債務人不能清償債務者宣告之，但法院就破
    產之聲請得依職權為必要之調查（破產法第63條第2項），
    若債務人確係毫無財產，則破產財團即不能構成，或破產財
    團雖勉可組成，然其破產財團之財產尚不足清償財團費用及
    財團債務時，依破產法第148條規定之意旨，應以無宣告破
    產之實益，而裁定駁回破產宣告之聲請（最高法院86年度台
    抗字第479號裁定、台灣高等法院85年度抗字第3075號裁定
    意旨參照）。次按財團費用包括破產財團之管理變價及分
    配所生之費用、破產債權人共同利益所需審判上之費用、
    破產管理人之報酬，及破產人及其家屬之必要生活費及
    喪葬費，視為財團費用。而財團債務包括破產管理人關於
    破產財團所為行為而生之債務、破產管理人為破產財團請
    求履行雙務契約所生之債務，或因破產宣告後應履行雙務契
    約而生之債務、為破產財團無因管理所生之債務，及因
    破產財團不當得利所生之債務，破產法第95條、第96條，分
    別定有明文。
三、經查，依聲請人所述，其積欠約3,113,401 元之債務，而現
    有資產則僅有現款19萬元外，別無其他財產。且依「稅務電
    子閘門財產所得調件明細表」所示，聲請人僅有95年度之股
    利所得184 元，此外，現確無其他動產或不動產，亦有本院
    依職權查詢稅務電子閘門資料可參，則聲請人主張其資產及
    所得顯已不能清償其債務，依法即有破產之原因等情，固堪
    採信。而聲請人雖主張其尚有現金19萬元，縱認該現金19萬
    元確為聲請人所有，然聲請人既稱尚須負擔子女之教育費用
    等；如以95年度所得稅扶養親屬免稅額每人74,000元計算，
    聲請人所需負擔之扶養費（聲請人、聲請人之一對子女，共
    3 人），則聲請人每年至少即需支出必要生活費222,000 元
    （即74,000元x3人=222, 000 元）；且本件如宣告聲請人破
    產，聲請人尚須支付破產管理人之報酬，按破產管理人之報
    酬如以最低基本工資每月17,643元計算，每年至少須支出21
    1, 716元（即17,643元x12 月=211,716元）。從而，聲請人
    每年應支出之財團費用至少應包括破產管理人之報酬及破產
    人及其家屬之必要生活費即高達433,716 元（即222,000 元
    +2 11,716 元= 433,716 元），再依「各級法院辦案期限實
    施要點」第2 點第2 項之規定，破產事件之辦案期限為2 年
    ，則聲請人在2 年之破產期間應支付之財團費用至少高達86
    7,432 元（433,716 元x2年=867,432元），已遠超過上開聲
    請人主張所有之財產。況破產程序一旦進行，須支付破產管
    理人之報酬、監查人之報酬及破產程序進行所需支出之費用
    ，諸如破產管理人應清查、整理債務人之財產狀況，並編造
    債權表及資產表、召開債權人會議、行使其他權限等，無一
    不以破產財團之財產支出，是依聲請人所述其現有財產於扣
    除上開破產管理人之報酬及破產人之必要生活費後，已無餘
    額可供構成破產財團，自無法清償破產債權，揆諸首揭說明
    ，本件聲請人聲請宣告破產即無實益，要無宣告破產徒生耗
    費之必要，聲請人為本件聲請，即無理由，應予駁回。
四、依破產法第7 條、民事訴訟法第95條、第78條，裁定如主文
    。
中　　華　　民　　國　　96　　年　　9 　　月　　29　　日
                  民事第三庭    法  官  郭佳瑛
正本係照原本作成
如不服本裁定應於送達後10日內向本院提出抗告狀，並繳納抗告
費新臺幣1,000 元。
中　　華　　民　　國　　96　　年　　9 　　月　　29　　日
                                書記官
